臺灣臺中地方法院民事判決　九十二年度勞訴字第一四七號
　　原　　　告　庚○○
　　訴訟代理人　周進文　律師
　　被　　　告　統聯汽車客運股份有限公司
　　法定代理人　丙○○
　　訴訟代理人　丁○○
　　　　　　　　乙○○
　　　　　　　　戊○○
右當事人間請求給付薪資事件，經本院於民國九十二年十二月一日言詞辯論終結，判
決如左：
    主      文
被告應給付原告新臺幣貳佰拾壹萬仟零貳拾貳元，及自民國九十三年一月六日起
至清償日止，按年息百分之五計算之利息。
原告其餘之訴駁回。
訴訟費用由被告負擔百分九十八，餘由原告負擔。
本判決關於原告勝訴部分，於原告以新臺幣壹佰零捌萬元為被告供擔保後，得假執行
，但被告如以新臺幣貳佰拾壹萬仟零貳拾貳元為原告預供擔保，得免為假執行。
原告其餘假執行之聲請駁回。
    事實及理由
一、原告主張：其自民國八十五年五月二十一日起受僱於被告公司，擔任東勢站司機
    職務，平日盡忠職守，未有任何違反勞動契約或工作規則或勞動基準法相關規定
    之情事，惟被告卻以原告於八十七年十一月二十四日及二十五日有曠職為由，於
    同年八十七年十一月二十八日以統人字第八０號令解僱原告，然原告依被告所排
    班次，八十七年十一月二十三日上午十時二十分駕駛車牌號碼FU-866號車輛，自
    東勢鎮前往臺北市承德站，原告到達臺北市承德站時間為同日下午一時三十分，
    同日下午二時，自臺北市承德站駕駛同車返回東勢站，到達東勢站之時間為同日
    下午五時，同日晚上七時，原告駕駛同車，自東勢鎮前往臺北市承德站，到達時
    間為同日晚間十時許，翌日凌晨三十分（離原告到達臺北市承德站二時三十分）
    ，原告再依承德站站務人員指示，駕車前往臺中站，同年月二十四日凌晨三時，
    原告自臺中站將車輛開回東勢站，清理車輛後，時間為凌晨四時，上午八時三十
    分，東勢站之駕駛員張國棟向原告表示，其接獲東勢站小姐電話通知，二十四日
    全面停派車輛，同日上午九時三十分，東勢站站長，亦到場下達相同命令，並要
    求全站駕駛將車鑰匙、行車執照、放影機繳回，而同年月二十五日，原告依照東
    勢站排定輪休，故而當日因此未派車，是尚難認為原告有曠職情形，是被告終止
    兩造間之勞動契約並不合法，兩造間之僱傭關係仍繼續存在，原告自仍得請求報
    酬，則以原告八十七年十一月二十七日前之月平均薪資新臺幣（下同）五萬六千
    九百十七元計算，自八十七年十二月一日起至九十二年七月三十一日之薪資共三
    百一十八萬七千三百五十二元，扣除原告於該段期間之收入共七十七萬八千六百
    八十二元，剩餘二百三十六萬三千一百四十二元。並聲明請求：(一)被告應給付原
    告二百三十六萬三千一百四十二元及自起訴狀繕本送達被告翌日起至清償日止，
    按年息百分之五計算之利息；(二)願供擔保，請准宣告假執行。
二、被告則以：原告於八十七年十一月二十三日起二十七日為止，與眾多駕駛員南北
    串聯進行罷工，且該次之罷工行動，業經行政院勞工委員會認定「罷工程序及主
    體皆不合法，雇主可依法解僱」，故原告之情形符合被告公司工作規則第十七條
    第五款「自為或煽惑他人為不合法之罷工、怠工」之情形而有違反勞動契約或工
    作規則情節重大之情形，故原告因此對被告終止契約，自屬合法，退步言，若認
    為被告解僱不合法，然被告將功績獎金、逾時津貼、載客獎金、夜宿津貼、假日
    津貼及安全獎金等均屬獎勵性之給與，並非勞動之對價，不應列入平均薪資計算
    ，並聲明請求：(一)原告之訴及假執行之聲請均駁回；(二)如受不利判決，願供擔保
    請准免為假執行之宣告。
三、兩造不爭執之事實：
  (一)原告自八十五年五月二十一日起受僱於被告公司，擔任東勢站司機職務，駕駛車
    牌號碼FU-866號車輛。
  (二)被告於八十七年十一月二十八日以統人字第八０號令解僱原告。
  (三)自八十七年十一月二十三日至起同年月二十七日為止，被告公司有眾多駕駛員南
    北串聯進行罷工，且該次之罷工行動，業經行政院勞工委員會認定「罷工程序及
    主體皆不合法，雇主可依法解僱」。
四、得心證之理由：
    本件兩造所爭執之處，應在於原告是否有參與上開不合法罷工行動，而有曠職怠
    工之情形，被告得據以終止勞動契約？及若認被告終止勞動契約不合法，原告請
    求每月按五萬六千九百十七元為計算之工資，是否合理？
  (一)經查，原告主張其依被告所排班次，八十七年十一月二十三日上午十時二十分駕
    駛車牌號碼FU-866號車輛，自東勢鎮前往臺北市承德站，原告到達臺北市承德站
    時間為同日下午一時三十分，同日下午二時，自臺北市承德站駕駛同車返回東勢
    站，到達東勢站之時間為同日下午五時，同日晚上七時，原告駕駛同車，自東勢
    站前往臺北市承德站，到達時間為同日晚間十時許，翌日凌晨三十分（離原告到
    達臺北市承德站二時三十分），原告再依承德站站務人員指示，駕車前往臺中站
    ，同年月二十四日凌晨三時，原告自臺中站將車輛開回東勢站，清理車輛後，時
    間為凌晨四時等情，提出統聯汽車客運股份有限公司駛車憑單一紙、統聯客運承
    德二站載客登記日報表影本二紙為證，被告對於上情亦不爭執，自可信原告此部
    分之主張屬實。足見原告自八十七年十一月二十三日上午十時二十分許至翌日凌
    晨四時之間，均有按時上班，並無曠職怠工之情形。又原告主張其於同年月二十
    五日其原告依照東勢站排定輪休等事實，亦提出東勢站八十七年十一月駕駛員輪
    休排班表影本一紙為證，亦可信屬實，是見八十七年十一月二十三日至翌日凌晨
    四時許，及同年月二十五日，並無曠職怠工之情形可言。
  (二)次查，原告主張八十七年十一月二十四日上午八時三十分，因受被告東勢站站務
    人員，於該日全面停派車輛，同日上午九時三十分，東勢站站長，亦到場下達相
    同命令，並要求全站駕駛將車鑰匙、行車執照、放影機繳回等情，固提出連名證
    明書影本一紙為證，然證人己○○到庭證稱：「（被告訴訟代理人問：原告庚○
    ○在八十七年十一月二十三日之後那幾天有無參加全省的罷工？）‧‧‧‧當時
    原告是我所掌管的部屬，他擔任職務是駕駛員，平常駕駛要跑來回四個單程，原
    告在八十七年十一月二十三日當天他有排班要跑四個單程，二十四日也有排班，
    二十五日他是排輪休沒錯，因為發動罷工是在臺中，情況比較激烈，因為全省都
    在臺中集合，我們豐原、東勢響應的人比較少，後來是因為電視上有照到原告，
    才知道他有去參加。我知道的情形是上面發解僱通知才知道，當時在我的站裡面
    有三個人，一個是甲○○、一個是李錦鍾，另一個是原告庚○○。另外我們司機
    收班要將車子鑰匙交回來給站上的站務人員，二十四日原告凌晨收班回來，本來
    還要再跑二十四白天的班，結果原告該跑的行程沒有跑，發現之後，我跟站裡同
    仁說我們是靠這個來謀生，希望他們不要參加，當天本來預計要發出三十幾班班
    車，結果只跑五班，原告應來跑也沒有來跑，我當時還不確定參加罷工，只知道
    他沒來而已。後來看上級解僱公文才知道他有參加。」等語，是見證人己○○認
    為原告有參與此次罷工活動，係依據電視媒體播出原告及原告八十七年十一月二
    十四日有應駕駛之行程，尚未完成所致，另查，證人李錦鍾到庭證稱：「（被告
    訴訟代理人問：八十七年十一月二十三日到二十七日，統聯有發生全省性罷工，
    當時你有無在臺中車站參加罷工？）‧‧‧‧當時我在東勢站上班，罷工是在臺
    中站發起，罷工時我們東勢站有七、八個到十個左右的司機到臺中保養廠（即現
    在中港路的保養廠）去關心同事，我們當時在東勢站有聽到消息，車子都不能發
    出去，若發車出去，車子會被破壞，站長叫我們不要開車，把車上重要怕被偷的
    配備統統收起來，我們就停駛，我印象中過了二天就正常發車。」、「（被告訴
    訟代理人問：沒有開車時，你是否跑到臺中保養廠去做什麼？）我們司機彼此都
    有聯絡，臺中司機有邀請我們東勢站的司機一起去參加他們的抗爭，就是參加罷
    工。」、「（被告訴訟代理人問：你是不是有看到東勢站的員工？有何人？）離
    開統聯公司五年多，詳細有哪些人不太清楚。我記得有甲○○，至於庚○○有沒
    有去，我沒有印象。我也不確定他沒去。」、「（被告訴訟代理人問：你沒有出
    車原因？）站長叫我們不要出車。我們正常第一班六點沒有發車，後面陸陸續續
    就沒有發車。」、「（原告訴訟代理人問：去臺中站，是不是因為站長叫你們不
    要出車，因沒有事情才到臺中去看熱鬧？）我記得那天是中午才過去，站長指示
    叫我們不開車，把車子擺好，我們沒有發車，是因為聽說發車車子會被破壞才沒
    有出發，後來站長叫我們不要開車，我是因為沒有開車才去臺中站去看熱鬧，嚴
    格上來說我們沒有辦法操作臺中站」等語，是依照證人李錦鍾所述，八十七年十
    一月二十四日固原告有可能未將其應駕駛之行程完成，然應係當時站長要求不開
    車所致，而依照證人李錦鍾所述，其到現場係看熱鬧，並非直接參與罷工活動，
    則縱使原告有與證人李錦鍾一起到臺中站現場，惟其出現於現場是否即參與罷工
    活動？即有疑義，是證人己○○所述情形，尚難推知原告確有參與罷工活動，被
    告對於原告有參加罷工活動乙節，復未能具體舉證以實其說，其所辯自難採信。
    則原告既未與眾多駕駛員南北串聯進行罷工，被告以原告違反該公司工作規則第
    十七條第五款「自為或煽惑他人為不合法之罷工、怠工」之情形，而有違反勞動
    契約或工作規則情節重大之情形，而對原告終止勞動契約，自非合法，是兩造間
    之僱傭關係仍應繼續存在。
  (三)按僱用人受領勞務遲延者，受僱人無補服勞務之義務，仍得請求報酬。但受僱人
    因不服勞務，轉向他處服勞務所取得之利益，僱用人得由報酬額內扣除之，為民
    法第四百八十七條所明定。查依前所述兩造間之僱傭關係仍然有效存在，是被告
    於八十七年十一月二十八日以原告已遭解僱為由拒絕原告之勞務給付，自屬被告
    受領勞務遲延，則原告之未繼續給付勞務，為非可歸責之事由所致，依法並無補
    服勞務之義務，自得向被告請求給付報酬，惟如原告於離職後，另因服勞務所得
    利益，即可自應得報酬中扣除之。又按所謂工資係指勞工因工作而獲得之報酬，
    包括工資、薪金及按計時、計日、計月、計件以現金或實物等方式給付之獎金、
    津貼及其他任何名義之經常性給與均屬之，而所謂其他任何名義之經常性給與，
    係指左列各款以外之給與：紅利；獎金：指年終獎金、競賽獎金、研究發明
    獎金、特殊功績獎金、久任獎金、節約燃料物料獎金及其他非經常性獎金；春
    節、端午節、中秋節給與之節金；醫療補助費、勞工及其子女教育補助費；
    勞工直接受自顧客之服務費；婚喪喜慶由雇主致送之賀禮、慰問金或奠儀等；
    職業災害補償費；勞工保險及雇主以勞工為被保險人加入商業保險支付之保
    險費；差旅費、差旅津貼、教計費、夜點費及誤餐費；工作服、作業用品及
    其代金；其他經中央主管機關會同中央目的事業主管機關指定者，勞動基準法
    第二條第三款及勞動基準法施行細則第十條分別定有明文。工資實係勞工之勞力
    所得，為其勞動對價而給付之經常性給與，故不問其名目為津貼、獎金、加給或
    補助金，只要勞工按月均能受領，不問是否終為固定金額，均屬經常性給與，且
    為除外規定以外之項目，應均屬工資之範圍內。經查，被告給付與原告之薪資內
    容中除本俸外，尚包括功績獎金、逾時津貼、載客獎金、夜宿津貼、假日津貼、
    安全獎金等項目，此為被告所不爭執，然被告辯稱其中功績獎金、逾時津貼、載
    客獎金、夜宿津貼、假日津貼、安全獎金等，均不得認屬勞工工作所得之工資報
    酬，不得算入月平均工資範圍內，原告僅得請求本俸而已云云。然依被告所述：
    功績獎金為「被告公司於設計薪資計算方式時及預慮國道客運行駛路線之不同
    、尖峰離峰等交通壅塞情形或其他原因造成工時不易掌握，而依各路線行駛及時
    間設定以點數計算方式給付，並依該點數換算成功績獎金」，此顯係被告公司為
    司機員工因所服勞務之特性而設計給予之工作報酬，應視為勞工提供勞務所取得
    之經常性給與；逾時津貼為「以駕駛員之本俸為基準，依駕駛原實際之工作時
    間合併計算逾時津貼，工作時間超時在二小時以內者，加給三分之一逾時津貼，
    再超過二小時者，再加給三分之二之逾時津貼」，其名稱雖為津貼，然實際上係
    被告公司司機員工加班所獲取之對價，亦應認為係工資之一部分，載客獎金則
    為「駕駛員載客量達一定程度而給予之獎金」，惟載客人數多寡與駕駛員從事運
    送之工作量有當然之關聯性，且按月結算，已屬經常性給予之獎金，為工資之一
    部份；夜宿津貼為「因班次間隔須在對方場站夜宿者而給予之，以次計算，每
    次兩百元」，此係客運司機工作之特性而致經常需在外地過夜所給予之津貼，可
    視為勞工提供勞務所取得；假日津貼為「被告公司駕駛員須於假日配合出勤時
    （通常之例休假日駕駛員須配合疏運大量旅客，因公眾之便利之特殊原因而生之
    客運業慣例），於薪資計算即依法於給付其該日本俸後再加倍給予一日之工資」
    ，由此可知駕駛員於假日為配合疏運旅客有必需照常工作之慣例，可認屬經常性
    之勞務提供所生之報酬，應為勞工提供勞務所取得之經常性給予；安全獎金係
    「因安全駕駛為駕駛員提供勞務時本應注意之義務，被告公司一方基於行車安全
    目的、催促並激勵駕駛員遵守並履行此義務，即途中未發生故障、肇事或違規行
    駛時，由公司發給之獎勵性給予，並非勞動之對價，亦即有前揭情形即不發給安
    全獎金（每月約三千元）」，惟依被告所提出之前開公司駕駛員薪資明細表所示
    ，當月駕駛員之薪資如有遭違規扣款或肇事扣款者大多仍領有安全獎金三千元，
    且為每月固定之給予，可見違規或肇事並非如被告所稱係安全獎金發給與否之判
    斷標準，是此獎金已成為鼓勵員工安全駕駛之經常性給予，亦應屬工資報酬，因
    此被告辯稱：功績獎金、逾時津貼、載客獎金、夜宿津貼、假日津貼、安全獎金
    等均不得認屬勞工工作所得之工資報酬，應自原告之薪資中扣除予以計算每月平
    均工資，洵無理由。
  (四)復查，原告之薪資內容中既除本俸外，尚包括功績獎金、逾時津貼、載客獎金、
    夜宿津貼、假日津貼、安全獎金等項目已如前述，其薪資自無法期待每月為固定
    金額，是本院自非不得審酌關於平均薪資之計算作為參考，再按所謂平均工資則
    指計算事由發生之當日前六個月所得工資總額除以該時間之總日數而言，勞動基
    準法第二條第四款亦有明文。原告於八十七年十一月二十八日遭解僱，其原告於
    解僱前八十七年五月至十一月之薪資分別為：六萬一千六百二十一元、五萬四千
    一百七十二元、五萬五千八百七十一元、五萬七千六百零七元、五萬一千四百元
    、六萬零八百五十五元、五萬零七百五十七元，此有原告提出之薪資總表七份附
    卷可參，是其遭違法解僱前六個月之平均薪資應為五萬五千二百零九元｛即【（
    61621X4/31）+54172+ 55871+57607+51400+60855+50757】/（4+30+31+31+30+31
    +27）X30=55209，元以下四捨五入｝，是原告請求自八十七年十二月一日起至九
    十二年七月三十一日為止，共五十六月之薪資，應為三百零九萬一千七百零四元
    （即55209X56=0000000），惟原告曾於八十八年度及八十九年向全航汽車客運股
    份有限公司取得薪資各三萬五千零四十四元、四千二百二十六元、八十九年度向
    假日遊覽車客運有限公司領得薪資六萬零八百元、九十一年度向尊龍汽車客運有
    限公司（下稱尊龍公司）領得四十三萬一千一百三十八元、向一真興企業有限公
    司領得二萬元、九十二年度曾向尊龍公司領得十八萬四千五百零一元、三萬八千
    八百元，另有八十八年度及八十九年度於統聯公司執行業務所得分別一千九百三
    十三元及二千二百四十元，共計七十七萬八千六百八十二元，此有稅務電子閘門
    所得調件明細表六紙附卷可參，因此原告在遭被告解僱以後，轉向他處服勞務所
    取得之利益，自應扣除，是原告得向被告請求給付之報酬金額為二百三十一萬三
    千零二十二元（即0000000-000000=0000000）。
  (五)綜上所述，本件原告本於兩造間之僱傭關係，請求被告給付二百三十一萬三千零
    二十二元，及自起訴狀繕本送達翌日即九十三年一月六日起至清償之日止，按年
    息百分之五計算之法定利息，為有理由，應予准許，逾此部分之請求則無理由，
    應予駁回。
  (六)兩造陳明願供擔保，聲請宣告假執行及免為假執行，就原告勝訴部份，均核無不
    合，爰分別酌定相當之擔保金額宣告之；其餘假執行之聲請，因訴之駁回而失所
    依附，不予准許，併此敘明。
五、訴訟費用負擔及假執行宣告之依據：民事訴訟法第七十九條、第三百九十條第二
    項、第三百九十二條。
中　　　華　　　民　　　國　　九十三　　年　　十二　　月　　　十七  　　日
　　　　　　　　　　　　　　　　臺灣臺中地方法院民事第三庭
~B法　　　官　許　石　慶
右為正本係照原本作成。
如不服本判決，應於判決送達後二十日內，向本院提出上訴狀。
中　　　華　　　民　　　國　　九十三　　年　　 十二　　 月　　二十　　　日
~B法院書記官
